---
title: "Poročilo pri predmetu Analiza podatkov s programom R"
author: "Vida Maver"
output:
  html_document: default
  pdf_document:
    includes:
      in_header: lib/styles.sty
    latex_engine: xelatex
runtime: shiny
---

```{r setup, echo=FALSE, results='hide', message=FALSE}
# Če želimo nastaviti pisave v PDF-ju, odkomentiramo
# in sledimo navodilom v programu.
#source("fontconfig.r", encoding = "UTF-8")

# Uvoz vseh potrebnih knjižnic
source("lib/libraries.r", encoding = "UTF-8")
```
# Izbira teme

V svojem projektu pri predmetu Analiza podatkov s programom R bom analizirala količine zračnih emisij v evropskih državah od leta 2008 do leta 2014. Primerjala bom količino tipa določenega izpusta po državah (v tonah) v posameznih vejah industrije. Merjeni tipi izpusta so ogljikov dioksid, didušikov oksid, dušikov monoksid in metan. Primerjala pa bom tudi količine teh izpustov glede na površino posamezne države.

# Obdelava, uvoz in čiščenje podatkov

```{r uvoz, echo=FALSE, message=FALSE}
source("uvoz/uvoz1.R", encoding = "UTF-8")
```

Podatke o zračnih emisijah evropskih držav sem uvozila v obliki CSV z Eurostata, podatke o površinah držav pa v obliki HTML z Wikipedije.

Poglejmo si začetke obeh uvoženih razpredelnic.

```{r razpredelnice}
kable(head(tabela2))
head(tabela2)
kable(head(tabela_povrsin))
head(tabela_povrsin)
```
