---
title: "Poročilo pri predmetu Analiza podatkov s programom R"
author: "Vida Maver"
output:
  html_document: default
  pdf_document:
    includes:
      in_header: lib/styles.sty
    latex_engine: xelatex
runtime: shiny
---

```{r setup, echo=FALSE, results='hide', message=FALSE}
# Če želimo nastaviti pisave v PDF-ju, odkomentiramo
# in sledimo navodilom v programu.
#source("fontconfig.r", encoding = "UTF-8")

# Uvoz vseh potrebnih knjižnic
source("lib/libraries.r", encoding = "UTF-8")
```
# Izbira teme

V svojem projektu pri predmetu Analiza podatkov s programom R bom analizirala količine zračnih emisij v evropskih državah od leta 2008 do leta 2014. Primerjala bom količino tipa določenega izpusta po državah (v tonah) v posameznih vejah industrije. Merjeni tipi izpusta so ogljikov dioksid, didušikov oksid, dušikov monoksid in metan. Primerjala pa bom tudi količine teh izpustov glede na površino posamezne države.

# Obdelava, uvoz in čiščenje podatkov

```{r uvoz, echo=FALSE, message=FALSE}
source("uvoz/uvoz1.R", encoding = "UTF-8")
```

Podatke o zračnih emisijah evropskih držav sem uvozila v obliki CSV z Eurostata, podatke o površinah držav pa v obliki HTML z Wikipedije.

Poglejmo si začetke obeh uvoženih razpredelnic.

```{r razpredelnice}
kable(head(tabela2))
head(tabela2)
kable(head(tabela_povrsin))
head(tabela_povrsin)
```

#Slika \ref{fig:histogram} prikazuje porazdelitev števila naselij v občinah.

#```{r histogram, echo=FALSE, message=FALSE, fig.align='center', fig.cap='Histogram števila naselij v občinah'}
#ggplot(obcine, aes(x = naselja)) + geom_histogram() +
#  ggtitle("Pogostost števila naselij") + xlab("Število naselij") + ylab("Število občin")
#```

#***

# Analiza in vizualizacija podatkov

#```{r vizualizacija, echo=FALSE, message=FALSE}
#source("vizualizacija/vizualizacija.r", encoding = "UTF-8")
#```

#Slika \ref{fig:zemljevid} prikazuje povprečno velikost družine za vsako občino.

#```{r zemljevid, echo=FALSE, fig.align='center', fig.cap='Zemljevid povprečnega števila otrok v družini'}
#ggplot() + geom_polygon(data = left_join(zemljevid, povprecja, by = c("OB_UIME" = "obcina")),
#                        aes(x = long, y = lat, group = group, fill = povprecje)) +
#  ggtitle("Povprečno število otrok v družini") + xlab("") + ylab("") +
#  guides(fill = guide_colorbar(title = "Povprečje"))
#```

#***

# Napredna analiza podatkov

#```{r analiza, echo=FALSE, message=FALSE}
#source("analiza/analiza.r", encoding = "UTF-8")
#```

#Slika \ref{fig:graf} prikazuje povezavo med številom naselij in površino občine.

#```{r graf, echo=FALSE, fig.align='center', fig.cap='Povezava med številom naselij in površino občine'}
#ggplot(inner_join(obcine, data.frame(obcina = names(skupine),
#                                     skupina = factor(skupine)), by = "obcina")
#, aes(x = povrsina, y = naselja, color = skupina, size = prebivalci/1000)) + geom_point() +
#  ggtitle("Število naselij glede na površino občine") +
#  xlab(expression("Površina (km"^2 * ")")) + ylab("Št. naselij") +
#  guides(color = guide_legend(title = "Skupina"),
#         size = guide_legend(title = "Prebivalci (* 1000)"))
#```

#***

#```{r shiny, echo = FALSE}
#shinyAppDir("shiny", options=list(width="100%", height=600))
#```
