---
title: "Poročilo pri predmetu Analiza podatkov s programom R"
author: "Vida Maver"
output:
  html_document: default
  pdf_document:
    includes:
      in_header: lib/styles.sty
    latex_engine: xelatex
runtime: shiny
---

```{r setup, echo=FALSE, results='hide', message=FALSE}
# Če želimo nastaviti pisave v PDF-ju, odkomentiramo
# in sledimo navodilom v programu.
#source("fontconfig.r", encoding = "UTF-8")

# Uvoz vseh potrebnih knjižnic
source("lib/libraries.r", encoding = "UTF-8")
```
# Izbira teme

V svojem projektu pri predmetu Analiza podatkov s programom R bom analizirala količine zračnih emisij v evropskih državah od leta 2008 do leta 2014. Primerjala bom količino tipa določenega izpusta po državah (v tonah) v posameznih vejah industrije. Merjeni tipi izpusta so ogljikov dioksid, didušikov oksid, dušikov monoksid in metan. Primerjala pa bom tudi količine teh izpustov glede na površino posamezne države.

# Obdelava, uvoz in čiščenje podatkov

```{r uvoz, echo=FALSE, message=FALSE}
source("uvoz/uvoz1.R", encoding = "UTF-8")
```

Podatke o zračnih emisijah evropskih držav sem uvozila v obliki CSV z Eurostata, podatke o površinah držav pa v obliki HTML z Wikipedije.

Poglejmo si začetke obeh uvoženih razpredelnic.

```{r razpredelnice}
kable(head(tabela2))
head(tabela2)
kable(head(tabela_povrsin))
head(tabela_povrsin)
```

# Analiza in vizualizacija podatkov

```{r vizualizacija, echo=FALSE, message=FALSE}
source("vizualizacija/vizualizacija.r", encoding = "UTF-8")
```

Na zemljevidu primerjam države po količini vseh izpustov od leta 2008 do leta 2014 skupaj in sicer glede na površino držav.
Opomba: Malta ima daleč največji količnik med izpusti in površino, zato sem jo v izrisu zemljevida izpustila, da je med ostalimi odtenki lažje razlikovati.

```{r z, echo = FALSE, fig.align = 'center', fig.cap = 'Skupna količina zračnih emisij po državah'}
```

Na spodnjih črtnih grafih primerjam spreminjanje količin izpustov skozi leta za posamezno državo glede na njeno površino.Prikazanih je šest držav, ki imajo po vseh letih skupaj največjo količino izpustov glede na njeno površino, dodana pa je tudi Slovenija, da vidimo, kam se uvrščamo v primerjavi s tistimi državami, ki imajo izpustov največ. 

```{r g2, echo = FALSE, fig.align = 'center', fig.cap = 'Skupno količinsko spreminjanje zračnih emisij po državah'}
g2 + xlab("leto") + ylab("količina v tonah")
```

Na naslednjih dveh črtnih grafih je prikazano spreminjanje v količini zračnih emisij posameznega tipa izpusta od leta 2008 do 2014. Ker je količinsko izpustov ogljikovega dioksida neprimerljivo več od ostalih treh, sem ga prikazala posebaj. 

```{r g31, echo = FALSE, fig.align = 'center', fig.cap = 'Skupno količinsko spreminjanje zračnih emisij ogljikovega dioksida'}
g31 + xlab("leto") + ylab("količina v milijardah ton")
```

```{r g32, echo = FALSE, fig.align = 'center', fig.cap = 'Skupno količinsko spreminjanje zračnih emisij didušikovih oksidov, dušikovega monoksida in metana'}
g32 + xlab("leto") + ylab("količina v milijonih ton")
```

Na naslednjih treh stolpčnih grafih, pa je prikazana količina zračnih emisij po panogah.Panoge sem razdelila na tri skupine zaradi lažje primerjave. Na prvem grafu so prikazane panoge, ki količino zračnih emisij povečujejo največ, na zadnjem grafu pa skupina tistih panog, ki jih povečujejo najmanj.

```{r g41, echo = FALSE, fig.align = 'center', fig.cap = 'Primerjava količin zračnih emisij po panogah 1'}
g41 + xlab("panoga") + ylab("količina v milijardah ton")
```

```{r g42, echo = FALSE, fig.align = 'center', fig.cap = 'Primerjava količin zračnih emisij po panogah 2'}
g42 + xlab("panoga") + ylab("količina v milijonih ton")
```

```{r g43, echo = FALSE, fig.align = 'center', fig.cap = 'Primerjava količin zračnih emisij po panogah 3'}
g43 + xlab("panoga") + ylab("količina v milijonih ton")
```



































