---
title: "Poročilo pri predmetu Analiza podatkov s programom R"
author: "Vida Maver"
output:
  html_document: default
  pdf_document:
    includes:
      in_header: lib/styles.sty
    latex_engine: xelatex
runtime: shiny
---

```{r setup, echo=FALSE, results='hide', message=FALSE}
# Če želimo nastaviti pisave v PDF-ju, odkomentiramo
# in sledimo navodilom v programu.
#source("fontconfig.r", encoding = "UTF-8")

# Uvoz vseh potrebnih knjižnic
source("lib/libraries.r", encoding = "UTF-8")
```
# Izbira teme

V svojem projektu pri predmetu Analiza podatkov s programom R bom analizirala količine zračnih emisij v evropskih državah od leta 2008 do leta 2014. Primerjala bom količino tipa določenega izpusta po državah po posameznih vejah industrije. Merjeni tipi izpusta so ogljikov dioksid, didušikov oksid, dušikov monoksid in metan. Analizirala bom, kako se je spreminjala količina posameznega tipa zračnih emisij po letih, v kateri državi je največ skupnih izpustov glede na površino države, katere panoge k onesnaževanju pripomorejo največ ter kako se je spreminjala količina posameznega tipa zračnih emisij po letih.

# Obdelava, uvoz in čiščenje podatkov

```{r uvoz, echo=FALSE, message=FALSE}
source("uvoz/uvoz1.R", encoding = "UTF-8")
```

Podatke o zračnih emisijah evropskih držav sem uvozila v obliki CSV z Eurostata, podatke o površinah držav pa v obliki HTML z Wikipedije.

Poglejmo si začetke obeh uvoženih razpredelnic.

```{r razpredelnice}
kable(head(tabela2))
head(tabela2)
kable(head(tabela_povrsin))
head(tabela_povrsin)
```

# Analiza in vizualizacija podatkov

```{r vizualizacija, echo=FALSE, message=FALSE}
source("vizualizacija/vizualizacija.r", encoding = "UTF-8")
```

Na zemljevidu primerjam države po količini vseh izpustov od leta 2008 do leta 2014 skupaj in sicer glede na površino držav.
Opomba: Malta ima daleč največji količnik med izpusti in površino, zato sem jo v izrisu zemljevida izpustila, da je med ostalimi odtenki lažje razlikovati.

```{r z, echo = FALSE, fig.align = 'center', fig.cap = 'Količina zračnih emisij po državah'}
z
```

Na spodnjih črtnih grafih primerjam spreminjanje količin izpustov skozi leta za posamezno državo glede na njeno površino.Prikazanih je šest držav, ki imajo po vseh letih skupaj največjo količino izpustov glede na njeno površino, dodana pa je tudi Slovenija, da vidimo, kam se uvrščamo v primerjavi s tistimi državami, ki imajo izpustov največ. 

```{r g2, echo = FALSE, fig.align = 'center', fig.cap = 'Spremembe zračnih emisij po državah'}
g2 + xlab("leto") + ylab("količina v tonah")
```

Glede na to, da ima Malta zelo velik količnik med izpusti in površino, je na spodnjem grafu prikazano še spreminjanje količin izpustov skozi leta le za to državo. Opazimo precejšen porast med letoma 2008 in 2010.

```{r g1, echo = FALSE, fig.align = 'center', fig.cap = 'Zračne emisije v Malti'}
g1 + xlab("leto") + ylab("količina v tonah")
```

Na naslednjih dveh črtnih grafih je prikazano spreminjanje količine zračnih emisij posameznega tipa izpusta od leta 2008 do leta 2014. Ker je količinsko izpustov ogljikovega dioksida neprimerljivo več od ostalih treh, sem le-te prikazala posebej. Opazimo trend padanja vseh količin izpustov, predvsem pa je ta padec očiten pri ogljikovem dioksidu, ki pa je najbolj prisoten pri onesnaževanju. 

```{r g31, echo = FALSE, fig.align = 'center', fig.cap = 'Zračne emisije ogljikovega dioksida'}
g31 + xlab("leto") + ylab("količina v milijardah ton")
```

```{r g32, echo = FALSE, fig.align = 'center', fig.cap = 'Zračne emisije didušikovih oksidov, dušikovega monoksida in metana'}
g32 + xlab("leto") + ylab("količina v milijonih ton")
```

Na naslednjih treh stolpčnih grafih, pa je prikazana celotna količina zračnih emisij po panogah v vseh letih skupaj.Panoge sem razdelila na tri skupine zaradi lažje primerjave. Na prvem grafu so prikazane panoge, ki količino zračnih emisij povečujejo največ, na zadnjem grafu pa skupina tistih panog, ki jih povečujejo najmanj.

```{r g41, echo = FALSE, fig.align = 'center', fig.cap = 'Primerjava zračnih emisij po panogah 1'}
g41 + xlab("panoga") + ylab("količina v milijardah ton")
```

```{r g42, echo = FALSE, fig.align = 'center', fig.cap = 'Primerjava zračnih emisij po panogah 2'}
g42 + xlab("panoga") + ylab("količina v milijonih ton")
```

```{r g43, echo = FALSE, fig.align = 'center', fig.cap = 'Primerjava zračnih emisij po panogah 3'}
g43 + xlab("panoga") + ylab("količina v milijonih ton")
```

```{r shiny, echo = FALSE}
+ shinyAppDir("shiny", options = list(width="100%", height = 600))

```

































